臺灣高等法院刑事判決
110年度上訴字第2468號
上  訴  人  
即  被  告  廖勝益
選任辯護人  楊朝淵律師（法扶律師）
上列上訴人即被告因違反毒品危害防制條例案件，不服臺灣臺北
地方法院109年度訴字第955號、110年度訴字第90號，中華民國1
10年4月28日第一審判決（起訴案號：臺灣臺北地方檢察署109年
度偵字第23636號、109年度毒偵字第2407號，追加起訴及移送併
辦案號：臺灣臺北地方檢察署109年度偵字第27262號），提起上
訴，本院判決如下：
    主      文
上訴駁回。               
    事實及理由
一、本案審理範圍：
　　本案檢察官以上訴人即被告廖勝益涉犯毒品危害防制條例第
    4條第2項之販賣第二級毒品罪嫌（共9次）及同條例第10條
    第2項之施用第二級毒品罪嫌，提起公訴及追加起訴，經原
    審審理後，認被告犯修正前毒品危害防制條例第4條第2項之
    販賣第二級毒品罪，共9罪，至被訴施用第二級毒品部分，
    則為公訴不受理之諭知。被告不服，提起上訴，嗣於本院11
    0年9月16日審理時，當庭撤回關於其被訴施用第二級毒品部
    分之上訴（見本院卷第88頁），此有撤回上訴聲請書1紙附
    卷可參（見本院卷第97頁）。故本院僅就被告販賣第二級毒
    品罪（共9罪）部分加以審理，合先敘明。
二、經本院審理結果，認第一審以被告犯修正前毒品危害防制條
    例第4條第2項之販賣第二級毒品罪，共9罪，均累犯，依司
    法院釋字第775號解釋，按被告所犯情節予以審酌後，認有
    加重其刑之必要，除法定刑為無期徒刑部分依法不得加重外
    ，餘均先依刑法第47條第1項規定加重其刑，復因被告符合
    偵審自白之要件，均再依修正前毒品危害防制條例第17條第
    2項規定減輕其刑後，各處如原判決附表一編號1至4、附表
    二編號1至5「宣告型及沒收」欄所示之刑及沒收，應執行有
    期徒刑6年6月，認事用法、量刑及沒收之諭知均無不當，應
    予維持，並引用第一審判決書記載之事實、證據及理由（如
    附件）。
三、被告上訴意旨略以：被告原本曾有毒癮，但經勒戒後已戒除
    ，在夜市擺攤賣飲料，但因新冠肺炎疫情爆發，導致被告收
    入銳減，上有老母、下有幼兒，承受極大經濟壓力，以致毒
    癮復發。被告因無足夠錢財購買毒品，故自購入之毒品中挖
    取一小部分供己施用後，再將有量差之毒品出售他人，獲得
    供己施用之毒品，客觀上足以引起一般同情之處；且被告本
    件販賣第二級毒品之行為，交易金額、數量、獲利均少，販
    賣對象亦為特定2人，是其行為之惡性及對社會之整體危害
    均非重大，難與毒品大盤、中盤相提並論，縱依毒品危害防
    制條例第17條第2項之規定予以減輕其刑後，最低刑度仍高
    達有期徒刑3年6月以上，實有情輕法重而可憫恕之處，應再
    依刑法第59條之規定予以酌量減輕其刑，並從輕定其應執行
    刑云云。
四、本院查：
  ㈠原審判決依憑被告之自白、證人即購毒者柯朝瀚、詹賢真於
    偵訊時之證述、被告持用之行動電話門號0000000000號於原
    判決附表一編號1至4、附表二編號1至5所示時間之通訊監察
    譯文、通訊監察書、柯朝瀚持用之行動電話門號0000000000
    號、詹賢真持用之行動電話門號0000000000號之雙向通聯紀
    錄各1份及扣案之SAMSUNG行動電話1支等證據，認定被告本
    件販賣第二級毒品（共9次）犯行，已詳敘所憑之證據與認
    定之理由，並無任何憑空推論之情事，亦與經驗法則、論理
    法則無違。
　㈡刑法第59條規定之酌量減輕其刑，必須犯罪另有特殊之原因
    與環境，在客觀上足以引起一般同情，認為即使予以宣告法
    定最低度刑，猶嫌過重者，始有其適用。此所謂法定最低度
    刑，固包括法定最低本刑；惟遇有其他法定減輕之事由者，
    則應係指適用其他法定減輕事由減輕後之最低度刑而言。倘
    被告別有其他法定減輕事由者，應先適用法定減輕事由減輕
    其刑後，猶認其犯罪之情狀顯可憫恕，即使科以該減輕後之
    最低度刑仍嫌過重者，始得適用刑法第59條規定酌量減輕其
    刑。而此項犯罪情狀是否顯可憫恕而酌量減輕其刑之認定，
    亦屬法院得依職權自由裁量之事項。查被告所犯販賣第二級
    毒品罪，經依刑法第47條第1項規定加重其刑（除法定刑為
    無期徒刑部分依法不得加重外），再依修正前毒品危害防制
    條例第17條第2項規定減輕其刑後（詳如原判決理由欄壹四㈢
    ⒈⒉所載），要無情輕法重之憾；況毒品於國內流通之泛濫，
    對社會危害之深且廣，此乃一般普遍大眾皆所週知，苟於法
    定刑度之外，動輒適用刑法第59條規定減輕其刑，亦不符禁
    絕毒品來源，使國民遠離毒害之刑事政策，參酌被告如原判
    決附表一、二所示販賣第二級毒品犯行共9次，次數非少，
    故其犯罪情狀及對社會風氣、治安之危害程度尚非輕微，並
    無客觀上顯可憫恕之處，自無刑法第59條酌減其刑之適用。
    故被告上訴主張應依刑法第59條規定酌減其刑，實屬無據。
　㈢刑事審判旨在實現刑罰權之分配的正義，故法院對有罪被告
    之科刑，應符合罪刑相當之原則，使輕重得宜，罰當其罪，
    以契合社會之法律感情，此所以刑法第57條明定科刑時應審
    酌一切情狀，尤應注意該條所列10款事項以為科刑輕重之標
    準，俾使法院就個案之量刑，能斟酌至當。而量刑輕重係屬
    事實審法院得依職權自由裁量之事項，苟已斟酌刑法第57條
    各款所列情狀而未逾越法定刑度，不得遽指為違法（最高法
    院72年台上字第6696號判例參照）。查原判決關於科刑之部
    分，已依刑法第57條各款所列情狀加以審酌，並考量被告上
    訴意旨所指－其販賣毒品之數量、所得、生活狀況及家庭生
    活狀況等節（見原判決理由欄壹四㈣所載），於法定刑度之
    內，予以量定，客觀上並無明顯濫用自由裁量權限或失之過
    重之情形，且原審對於被告所犯如原判決附表一編號1至4、
    附表二編號1至5所示各罪所處之刑，定其應執行有期徒刑6
    年6月，係在各刑中之最長期有期徒刑3年9月以上，各刑合
    併之刑期有期徒刑30年（原合計為33年2月，然依刑法第51
    條第5款規定，不得逾30年）以下，未逾越刑法第51條第5款
    所定之外部性界限，亦無逾越內部性界限之情事，要屬法院
    裁量職權之適法行使，且與法律規範之目的、精神、理念及
    法律秩序亦不相違背，核無違法或不當。被告以原判決定應
    執行刑過重為由上訴，亦非可採。
　㈣從而，被告提起本件上訴，僅係就原審之量刑反覆爭執，並
    未再有其他舉證為憑，為無理由，應予駁回。
據上論斷，應依刑事訴訟法第373條、第368條，判決如主文。
本案經檢察官楊思恬提起公訴，檢察官陳識涵追加起訴及移送併
辦，被告提起上訴後，經檢察官鄭堤升到庭執行職務。
中　　華　　民　　國　　110 　年　　10　　月　　8 　　日
                  刑事第二十一庭審判長法　官  林怡秀
                                      法　官  劉元斐
                                      法　官  胡宜如
以上正本證明與原本無異。
如不服本判決，應於收受送達後20日內向本院提出上訴書狀，其
未敘述上訴之理由者並得於提起上訴後20日內向本院補提理由書
（均須按他造當事人之人數附繕本）「切勿逕送上級法院」。
                                      書記官  駱麗君
中　　華　　民　　國　　110 　年　　10　　月　　8 　　日
附錄：本案論罪科刑法條全文
修正前毒品危害防制條例第4條
製造、運輸、販賣第一級毒品者，處死刑或無期徒刑；處無期徒
刑者，得併科新臺幣二千萬元以下罰金。
製造、運輸、販賣第二級毒品者，處無期徒刑或七年以上有期徒
刑，得併科新臺幣一千萬元以下罰金。
製造、運輸、販賣第三級毒品者，處七年以上有期徒刑，得併科
新臺幣七百萬元以下罰金。
製造、運輸、販賣第四級毒品者，處五年以上十二年以下有期徒
刑，得併科新臺幣三百萬元以下罰金。
製造、運輸、販賣專供製造或施用毒品之器具者，處一年以上七
年以下有期徒刑，得併科新臺幣一百萬元以下罰金。
前五項之未遂犯罰之。
附件：
臺灣臺北地方法院刑事判決
109年度訴字第955號
110年度訴字第90號
公　訴　人　臺灣臺北地方檢察署檢察官
被　　　告　廖勝益　
選任辯護人　楊朝淵律師（法律扶助）
上列被告因違反毒品危害防制條例案件，經檢察官提起公訴（10
0年度偵字第23636號、109年度毒偵字第2407號）、移送併辦（1
09年度偵字第27262號）及追加起訴（109年度偵字第27672號）
，本院合併審理判決如下：
    主  文
廖勝益犯如附表一編號1至編號4、附表二編號1至編號5所示之罪
，均累犯，各處如附表一編號1至編號4、附表二編號1至編號5「
宣告刑及沒收」欄所示之刑及沒收。應執行有期徒刑陸年陸月。
其餘被訴部分公訴不受理。
    事  實
一、廖勝益明知甲基安非他命係毒品危害防制條例第2條第1項第
    2款列管之第二級毒品，不得非法持有、販賣、施用，竟意
    圖營利，基於販賣第二級毒品甲基安非他命之犯意，持扣案
    SAMSUNG行動電話1支（含門號0000000000號SIM卡1張）作為
    販賣毒品聯絡工具供購毒者柯朝瀚、詹賢真聯繫使用，並分
    別於附表一編號1至4、附表二編號1至5所示時間、地點，以
    附表一編號1至4、附表二編號1至5所示金額，販賣第二級毒
    品甲基安非他命給柯朝瀚共4次、詹賢真共5次。嗣經警方實
    施通訊監察後，於民國109年7月15日持搜索票執行搜索而查
    獲，並扣得上開行動電話1支（含SIM卡1張）。
二、案經宜蘭縣政府警察局蘇澳分局報告、臺灣臺北地方檢察署
    檢察官簽分偵查起訴、追加起訴。
    理  由
壹、有罪部分：
一、程序方面：
(一)按於第一審辯論終結前，得就與本案相牽連之犯罪或本罪之
    誣告罪，追加起訴，刑事訴訟法第265條第1項定有明文。又
    所謂相牽連之案件係指刑事訴訟法第7條所列之：一、一人
    犯數罪。二、數人共犯一罪或數罪。三、數人同時在同一處
    所各別犯罪。四、犯與本罪有關係之藏匿人犯、湮滅證據、
    偽證、贓物各罪之案件。追加起訴之目的乃為訴訟經濟。至
    於是否相牽連之案件，應從起訴形式上觀察，非以審理結果
    ，其中一部分被訴犯罪事實不能證明，為不得追加起訴之根
    據，有最高法院著有90年度台上字第5899號裁判要旨可資參
    照。查本案被告廖勝益因違反毒品危害防制條例案件，經檢
    察官提起公訴（100年度偵字第23636號、109年度毒偵字第2
    407號））繫屬本院（109年度訴字第955號）後，因檢察官
    認其另涉違反毒品危害防制條例案件與本院受理之109年度
    訴字第955號案件為刑事訴訟法第7條第1款所定之一人犯數
    罪之相牽連案件，而於第一審辯論終結前具狀向本院追加起
    訴（109年度偵字第27262號），應屬合法，是本院予以合併
    審理及裁判，合先敘明。
(二)證據能力之說明：
  1.按被告以外之人於審判外之陳述，係指被告以外之人就其曾
    經參與或見聞之事實，事後追憶並於審判外為陳述者而言。
    如被告以外之人係被告犯罪之共同正犯、共犯、相對人、被
    害人或其他關係人，而於被告實行犯罪行為時與被告為言詞
    或書面對談，且其對話之本身即係構成被告犯罪行為之部分
    內容者，因非屬其事後就曾經與聞之事實所為之追憶，自與
    審判外之陳述有間，二者不容混淆。又國家基於犯罪偵查之
    目的，對被告或犯罪嫌疑人進行通訊監察，乃以監控與過濾
    受監察人通訊內容之方式，蒐集對其有關之紀錄，並將該紀
    錄予以查扣，作為認定犯罪與否之證據，屬於刑事訴訟上強
    制處分之一種，而監聽係通訊保障及監察法第13條第1項所
    定通訊監察方法之一，司法警察機關依法定程序執行監聽取
    得之錄音，係以錄音設備之機械作用，真實保存當時通訊之
    內容，如通訊一方為受監察人，司法警察在監聽中蒐集所得
    之通訊者對話，若其通話本身即係被告進行犯罪中構成犯罪
    事實之部分內容，則依前開說明，自與所謂「審判外之陳述
    」無涉，應不受傳聞法則之規範，當然具有證據能力。至司
    法警察依據監聽錄音結果予以翻譯而製作之監聽譯文，屬於
    文書證據之一種，於被告或訴訟關係人對其譯文之真實性發
    生爭執或有所懷疑時，法院固應依刑事訴訟法第165條之1第
    2項規定，以適當之設備，顯示該監聽錄音帶之聲音，以踐
    行調查證據之程序，俾確認該錄音聲音是否為通訊者本人及
    其內容與監聽譯文之記載是否相符，或傳喚該通訊者為證據
    調查。倘被告或訴訟關係人對該通訊監察譯文之真實性並不
    爭執，即無勘驗辨認其錄音聲音之調查必要性，法院於審判
    期日如已踐行提示監聽譯文供當事人辨認或告以要旨，使其
    表示意見等程序並為辯論者，其所為之訴訟程序即無不合（
    最高法院97年度台上字第1069號判決、99年度台上字第4399
    號判決參照）。本件被告廖勝益及其辯護人對於卷附監聽譯
    文之真實性均未表示爭執，嗣經本院調取相關通訊監察書核
    閱無訛（見臺灣臺北地方檢察署【下稱臺北地檢署】109年
    度偵字第23636號卷第43至46頁），且於審判期日調查證據
    ，並已踐行向被告、辯護人提示上揭監聽譯文等程序，該監
    聽譯文自屬調查完足之合法證據。
  2.次按被告以外之人於審判外之陳述，雖不符刑事訴訟法第15
    9條之1至之4規定，而經當事人於審判程序同意作為證據，
    法院審酌該言詞陳述或書面陳述作成時之情況，認為適當者
    ，亦得為證據；又當事人、代理人或辯護人於法院調查證據
    時，知有第159條第1項不得為證據之情形，而未於言詞辯論
    終結前聲明異議者，視為有前項之同意，同法第159條之5定
    有明文。本判決下列所引用屬於言詞陳述及書面陳述之傳聞
    證據部分，檢察官、被告、辯護人於本院行準備程序時，對
    於下列所引用屬於傳聞證據之證據能力均未加爭執（見本院
    109年度訴字第955號卷第145頁，本院110年度訴字第90號卷
    第66至67頁），嗣於本院審理程序，調查各該傳聞證據，加
    以提示並告以要旨時，檢察官、被告、辯護人亦均未於言詞
    辯論終結前聲明異議，本院審酌上開證據資料作成時之情況
    ，認均與本件待證事實具有關聯性，且尚無違法不當及證明
    力明顯過低之瑕疵，而認為以之作為證據應屬適當，自均得
    為證據，而有證據能力。
二、認定犯罪事實所憑之證據及理由：
(一)上揭犯罪事實，業據被告廖勝益於警詢、偵訊時及本院審理
    中坦承不諱（見臺北地檢署109年度他字第8102號卷二第232
    至238、280至281、312頁，臺北地檢署109年度偵字第23636
    號卷第265至271頁，本院109年度訴字第955號卷第142至144
    、222頁，本院110年度訴字第90號卷第64至66頁），核與證
    人即購毒者柯朝瀚、詹賢真於偵訊時之證述相符（見臺北地
    檢署109年度他字第8102號卷二第43至46、83至86頁，臺北
    地檢署109年度偵字第27672號卷第201至205、247至251頁）
    ，並有被告持用之行動電話門號0000000000號於附表一編號
    1至4、附表二編號1至5所示時間之通訊監察譯文、通訊監察
    書、柯朝瀚持用之行動電話門號0000000000號、詹賢真持用
    之行動電話門號0000000000號之雙向通聯紀錄各1份在卷可
    稽（見臺北地檢署109年度他字第8102號卷二第7至12、53至
    57頁，臺北地檢署109年度偵字第23636號卷第43至46頁，臺
    北地檢署109年度偵字第27672號卷第225至235、237至242頁
    ），復有扣案SAMSUNG行動電話1支（含門號0000000000號SI
    M卡1張）可資佐證，足認被告上開自白與事實相符，應可採
    信。
(二)就追加起訴書附表編號3、4所載犯罪事實（即本判決附表一
    編號3、4）應予更正之部分，說明如下：
  1.就上開2次犯行之交易地點為被告住處（臺北市○○區○○街00
    巷00弄00號O樓）樓下，據被告於警詢、偵訊時及本院審理
    中供承不諱（見臺北地檢署109年度他字第8102號卷二第235
    至236頁，臺北地檢署109年度偵字第27672號卷第269頁，本
    院109年度訴字第955號卷第221頁），核與證人柯朝瀚於偵
    訊時之證述相符（見臺北地檢署109年度偵字第27672號卷第
    250頁）。追加起訴書附表編號3、4就交易地點誤植為「臺
    北市○○區○○路0段000號O樓（詹賢真當時住處樓下）」，應
    予更正。
  2.另就追加起訴書附表編號3（即本判決附表一編號3）之購毒
    價金一節，據被告於警詢時及本院審理中供稱：當時柯朝瀚
    打電話給我，要向我購買2千元的甲基安非他命等語（見臺
    北地檢署109年度他字第8102號卷二卷第236頁，本院110年
    度訴字第90號卷第65至66頁），核與證人柯朝瀚於偵訊時之
    證述（見臺北地檢署109年度偵字第27672號卷第250頁）及
    當日下午3時18分之通訊監察譯文所示：「A（被告，下同）
    ：2千啦！這樣才夠意思。B（柯朝瀚，下同）：2千我怕不
    夠，2千有沒有超過0.7？A：有啦！B：有超過？A：有。B：
    那這樣2張。A：好。」等語（見臺北地檢署109年度他字第8
    102號卷二第55頁）相合致，足認該次購毒價金應為2千元。
    追加起訴書附表編號3就此部分誤植為「1,500元」，應予更
    正。
(三)又毒品本無一定之公定交易價格，是各次買賣之價格，當亦
    各有差異，而或隨供需雙方之資力、關係之深淺、需求之數
    量、程度、毒品之成色、貨源之充裕與否、販賣者對於資金
    之需求程度，以及政府查緝之態度，進而為各種不同之風險
    評估，而為機動性之調整，是其價格標準，自非一成不變，
    且販賣者從各種「價差」、「量差」或「純度」謀取利潤方
    式，亦有差異，然其所圖利益之非法販賣行為目的，則屬相
    同，並無二致。而一般民眾普遍認知之毒品非法交易，向為
    政府查禁森嚴且重罰不寬貸，衡諸常情，倘非有利可圖，絕
    無平白甘冒被重罰風險之理，從而，舉凡其有償交易，除足
    反證其確另基於某種非圖利本意之關係外，通常尚難因無法
    查悉其買進、賣出之差價，而諉無營利之意思，或阻卻販賣
    犯行之追訴。又販賣毒品之所謂販賣行為，係行為人基於營
    利之目的，而販入或賣出毒品而言。販賣毒品者，其主觀上
    有營利之意圖，且客觀上有販賣之行為即足構成，至於實際
    上是否已經獲利，則非所問。本院審酌被告於本院準備程序
    中供稱：柯朝瀚是孔文隆介紹認識的朋友，詹賢真是住我家
    附近的朋友等語（見本院109年度訴字第955號卷第142頁）
    ，核與證人柯朝瀚於偵訊時證稱：我與被告只見過一、兩次
    面，是透過孔文隆認識的，當時去五分埔吃東西認識的等語
    （見臺北地檢署109年度偵字第27262號卷第247頁）；證人
    詹賢真於警詢時證稱：我不知道被告的真實姓名，只知道他
    的綽號叫「阿順」，被告住在饒河街那邊，我只知道怎麼走
    ，沒有記地址等語（見臺北地檢署109年度他字第8102號卷
    二第15頁）相符，堪認被告與購毒者柯朝瀚、詹賢真並無特
    殊情誼或至親關係。若非有價差、量差、純度等利潤可圖，
    自無費心甘冒重典，涉險販賣毒品給柯朝瀚、詹賢真之理。
    復參諸被告於警詢、偵訊時及本院審理中自承：我因為沒有
    錢買毒品，就幫別人拿毒品的時候偷挖一點自己施用等語（
    見臺北地檢署109年度他字第8102號卷二第241、280頁，本
    院109年度訴字第955號卷第223頁），顯見被告於附表一、
    附表二所示時、地，分別販賣甲基安非他命給上開2人之際
    ，主觀上均有藉販賣毒品以營利之意圖甚明。
三、按行為後法律有變更者，適用行為時之法律；但行為後之法
    律有利於行為人者，適用最有利於行為人之法律，刑法第2
    條第1項定有明文。又比較時應就與罪刑有關之共犯、未遂
    犯、想像競合犯、牽連犯、連續犯、結合犯，以及累犯加重
    、自首減輕暨其他法定加減原因（如身分加減）與加減例等
    一切情形，綜其全部罪刑之結果而為比較（最高法院107年
    度台上字第3758號判決意旨足資參照）。被告行為後，毒品
    危害防制條例第4條第2項、第17條第2項規定業於109年1月1
    5日修正公布，並自同年7月15日施行：
(一)修正前毒品危害防制條例第4條第2項規定：「製造、運輸、
    販賣第二級毒品者，處無期徒刑或7年以上有期徒刑，得併
    科新臺幣1千萬元以下罰金」，修正後則規定「製造、運輸
    、販賣第二級毒品者，處無期徒刑或10年以上有期徒刑，得
    併科新臺幣1千5百萬元以下罰金」，經比較新舊法結果，應
    以修正前毒品危害防制條例第4條第2項規定對被告較為有利
    。
(二)修正前毒品危害防制條例第17條第2項規定：「犯第4條至第
    8條之罪於偵查及審判中均自白者，減輕其刑」，該次修正
    後則規定：「犯第4條至第8條之罪於偵查及歷次審判中均自
    白者，減輕其刑」。考其立法理由係謂：「第二項之規範目
    的原在於使犯第四條至第八條之毒品案件之刑事訴訟程序儘
    早確定，並鼓勵被告自白認罪，以開啟其自新之路，故對犯
    前述罪之毒品之被告，於偵查及審判中均自白者，採行寬厚
    之刑事政策，而為應減輕其刑之規定。惟原所稱『審判中』，
    究指被告僅須於審判中曾有一次自白犯罪即應適用減刑規定
    ，抑或須於歷次審判中均自白犯罪者始符合之？解釋上易生
    爭議。考量原立法之目的，係在使前述毒品案件之刑事訴訟
    程序儘早確定，當以被告於歷次審判中均自白犯罪者，始足
    當之，而所謂歷次審判中均自白，係指歷次事實審審級（包
    括更審、再審或非常上訴後之更為審判程序），且於各該審
    級中，於法官宣示最後言詞辯論終結時，被告為自白之陳述
    而言。故爰修正第二項，明定於偵查及歷次審判中均自白者
    ，始減輕其刑。」等語，可知修正後毒品為害防制條例第17
    條第2項關於自白減輕之要件已較嚴格，對被告較為不利，
    自應適用修正前之規定。
(三)經整體比較新舊法結果，認均以修正前之規定較有利於被告
    ，依刑法第2條第1項前段規定，應適用行為時即修正前毒品
    危害防制條例第4條第2項、第17條第2項等規定（公訴意旨
    漏未論及此部分，應予補充）。
四、論罪科刑：
(一)按甲基安非他命屬毒品危害防制條例第2條第2項第1款、第2
    款所公告列管之第二級毒品，依法不得持有、販賣。是核被
    告所為，均係犯修正前毒品危害防制條例第4條第2項之販賣
    第二級毒品罪。被告於販賣前持有甲基安非他命之低度行為
    ，分別為各次販賣甲基安非他命之高度行為所吸收，均不另
    論罪。被告所犯如附表一、附表二所示共9罪，犯意各別，
    行為互殊，應予分論併罰。
(二)又臺北地檢署檢察官以109年度偵字第27262號移送併辦意旨
    之事實，與起訴書所載之犯罪事實相同，為同一案件，本院
    自得併予審究，附此敘明。
(三)刑之加減：
　1.被告前因施用毒品案件，經本院以108年度審易字第120號判
    決判處有期徒刑3月確定，於108年8月19日執行完畢，此有
    臺灣高等法院被告前案紀錄表附卷可據。其受有期徒刑執行
    完畢5年以內，故意再犯本件有期徒刑以上之上開各罪，均
    為累犯。依司法院大法官釋字第775號解釋意旨所示，為避
    免發生罪刑不相當之情形，考量被告上開構成累犯之犯罪紀
    錄，與本案犯行之罪名、犯罪類型均與毒品有關，於前案執
    行完畢後5年內再犯本案，足見被告對刑罰之反應力薄弱，
    認適用刑法第47條累犯加重之規定並無罪刑不相當之情事，
    除法定刑為無期徒刑部分依法不得加重外，餘均應依刑法第
    47條第1項之規定加重其刑。
  2.另按犯毒品危害防制條例第4條至第8條之罪於偵查及審判中
    均自白者，減輕其刑，修正前毒品危害防制條例第17條第2
    項定有明文。被告於偵查及本院審判中均自白犯行，已如前
    述，均應依修正前毒品危害防制條例第17條第2項之規定減
    輕其刑，並依刑法第71條第1項規定先加後減之。
  3.至辯護人雖辯稱：被告於警詢時配合供出毒品來源，而使警
    方查獲上游販毒者陳欽賢，故應適用毒品危害防制條例第17
    條第1項減免其刑規定之適用云云。惟本件係經警方自109年
    5月12日至8月7日對被告實施通訊監察，於通訊監察譯文中
    發現陳欽賢多次販賣毒品予被告，被告亦於詢問筆錄中坦承
    毒品係向陳欽賢所購買等節，有宜蘭縣政府警察局蘇澳分局
    110年1月18日警澳偵字第1100000739號函暨所附詢問筆錄、
    通訊監察譯文職務報告在卷足憑（見本院109年度訴字第955
    號卷第167至200頁）。故本件於通訊監察中即發現陳欽賢販
    賣毒品給被告之不法事證，非因被告之供述始查獲陳欽賢，
    故無毒品危害防制條例第17條第1項減刑規定之適用，併此
    敘明。
(四)爰審酌被告明知甲基安非他命對人體之危害性，仍無視政府
    反毒政策及宣導，而為本件販賣甲基安非他命犯行，其行為
    足以助長吸食毒品之氾濫，並戕害人體身心健康、危害社會
    治安及善良風氣，自應受一定程度之刑事非難。惟念被告於
    犯後坦承犯行，犯後態度尚屬非劣。兼衡被告販賣甲基安非
    他命之數量、販賣毒品之所得（詳如附表一、二所示）、生
    活狀況、智識程度、家庭經濟狀況等一切情狀，分別量處如
    主文所示之刑。
(五)又數罪定其應執行刑時，除應就各別刑罰規範之目的、輕重
    罪間體系之平衡、整體犯罪非難評價、各行為彼此間之偶發
    性、與被告前科之關聯性、各行為所侵害法益之專屬性或同
    一性、數罪對法益侵害之加重效應、罪數所反映之被告人格
    特性與犯罪傾向、社會對特定犯罪例如一再殺人或販毒行為
    處罰之期待等，為綜合判斷外，尤須參酌上開實現刑罰公平
    性，以杜絕僥倖、減少犯罪之立法意旨，為妥適之裁量（最
    高法院100年度台上字第5342號判決意旨參照）。本院審酌
    被告所犯上開犯行時間相隔未遠、侵害法益相同，所為犯行
    之行為與時間關連性及連續性較為密接，對法益侵害之加重
    效應不大，刑事不法並未因之層升，如以實質累加方式定執
    行刑，則處罰之刑度將超過其行為之不法內涵，違反罪責原
    則，及考量因生命有限，刑罰對被告造成之痛苦程度，係隨
    刑度增加而生加乘效果，非以等比方式增加，是以隨罪數增
    加遞減刑罰方式，當足以評價被告行為不法性之法理（即多
    數犯罪責任遞減原則），從而認被告就本案所犯應定如主文
    欄所示之刑。
五、沒收：
(一)扣案SAMSUNG行動電話1支（含門號0000000000號SIM卡1張）
    ，為被告所有及持用與購毒者聯絡約定如附表一、附表二各
    次販賣毒品價格、數量所用之物，據被告於本院審理時供述
    在案（見本院109年度訴字第955號卷二第144頁），並有通
    訊監察譯文在卷可憑。依毒品危害防制條例第19條第1項之
    規定，不問屬於犯罪行為人與否，均應於被告所犯各次犯行
    項下宣告沒收。
(二)如附表一、附表二所示被告各次販賣毒品已實際收取價金（
    共計1萬3,800元）等情，據證人柯朝瀚、詹賢真證述如前。
    則上開犯罪所得雖均未扣案，仍應依刑法第38條之1第1 項
    規定，於被告所犯各次犯行項下宣告沒收，於全部或一部不
    能沒收或不宜執行沒收時，依刑法第38條之1第3項，追徵其
    價額。
(三)前揭所宣告沒收，依刑法第40條之2第1項規定，併執行之。
(四)公訴意旨雖認扣案殘渣袋（內含量微無法析離磅秤之安非他
    命殘渣）應依毒品危害防制條例第18條第1項宣告沒收等語
    。惟被告於本院審理中供稱：毒品殘渣袋是我施用後剩下的
    等語（見本院109年度訴字第955號卷二第144頁）。是卷內
    既無事證足認該殘渣袋與本件販賣第二級毒品犯行有何關聯
    ，而被告被訴施用第二級毒品部分則經本院判決公訴不受理
    （詳後述），自不能於本判決宣告沒收，併此指明。
貳、公訴不受理部分：
一、公訴意旨另以：被告基於施用第二級毒品甲基安非他命之犯
    意，於民國109年7月14日下午7、8時許，在臺北市○○區○○街
    00巷00弄00號O樓住處，以將甲基安非他命置於玻璃球內燒
    烤吸食煙霧之方式，施用甲基安非他命1次。嗣於同年7月15
    日上午7時35分許，經警持搜索票在上址執行搜索，並採集
    尿液送驗後，結果呈安非他命、甲基安非他命陽性反應，而
    悉上情，因認被告涉犯（修正前）毒品危害防制條例第10條
    第2項之施用第二級毒品罪嫌等語。
二、按案件起訴之程序違背規定者，應諭知不受理之判決，刑事
    訴訟法第303條第1款定有明文。又檢察官未將被告先送勒戒
    處所觀察、勒戒，而逕行起訴或聲請簡易判決處刑，其起訴
    之程序違背規定，自應諭知不受理之判決，亦有最高法院88
    年度台非字第146號判決意旨可參。次按本條例108年12月17
    日修正之條文施行前犯第10條之罪，偵查中之案件，於修正
    施行後，由檢察官依修正後規定處理，同條例第35條之1第1
    款亦有明文。準此，修法前犯施用第一、二級毒品罪者，於
    毒品危害防制條例修正施行後，即應適用修正後之規定，此
    為法律之明文，自無庸再為新舊法比較。又按109年1月15日
    修正公布、同年7月15日施行之毒品危害防制條例第20條第3
    項規定，犯第10條之罪於觀察、勒戒或強制戒治執行完畢釋
    放後，3年後再犯第10條之罪者，適用本條前2項之規定。上
    開所謂「3年後再犯」，只要本次再犯（不論修正施行前、
    後）距最近1次觀察、勒戒或強制戒治執行完畢釋放，已逾3
    年者，即應再令觀察、勒戒，不因其間是否另犯第10條之罪
    經起訴、判刑或執行而受影響，俾落實此次寬厚刑事政策之
    變革（最高法院109年度台上字第3098號判決、109年度台上
    大字第3826號裁定意旨參照）。
三、經查：被告前於89年間因施用第二級毒品案件，經本院以89
    年度毒聲字第2404號裁定送觀察、勒戒後，認有繼續施用毒
    品傾向，復經本院以89年度毒聲字第2581號裁定令入戒治處
    所施以強制戒治，嗣由本院以90年度毒聲字第1055號裁定停
    止戒治併付保護管束，於90年6月28日停止戒治出所，至90
    年10月27日保護管束期滿，並經臺北地檢署檢察官以90年度
    戒毒偵字第259號為不起訴處分確定；又於90年11月間，因
    施用第二級毒品案件，經本院以92年度毒聲字第843 號裁定
    令入戒治處所施以強制戒治，於93年1月9日因法律修正釋放
    出所，刑案部分並經本院於93年2月6日以92年度易字第1780
    號判處有期徒刑10月確定等情，有臺灣高等法院被告前案紀
    錄表在卷可稽。是被告本次施用第二級毒品犯行，距最近1
    次經強制戒治執行完畢釋放後已逾3年，符合該條例第20條
    第3項3年後再犯之情形，依照前揭說明，不得逕予追訴、處
    罰。此部分屬起訴程序違背規定，自應諭知不受理之判決。
據上論斷，應依刑事訴訟法第299條第1項前段、第303條第1款，
毒品危害防制條例（修正前）第4條第2項、（修正前）第17條第
2項、第19條第1項，刑法第2條第1項前段、第11條、第47條第1
項、第51條第5款、第38條之1第1項前段、第3項、第40條之2第1
項，判決如主文。
本案由檢察官王繼瑩提起公訴，檢察官楊思恬移送併辦、追加起
訴，經檢察官周懷廉到庭執行職務。
中　　華　　民　　國　　110 　年　　4 　　月　　28　　日
                  刑事第三庭  審判長法  官  張谷瑛 
                                    法  官  許峻彬
                                    法  官  馮昌偉
上正本證明與原本無異。
如不服本判決應於收受送達後20日內向本院提出上訴書狀，並應
敘述具體理由；其未敘述上訴理由者，應於上訴期間屆滿後20日
內向本院補提理由書（均須按他造當事人之人數附繕本）「切勿
逕送上級法院」。
                                    書記官  鄭如意
中　　華　　民　　國　　110 　年　　4 　　月　　29　　日
附錄本案論罪科刑法條： 
修正前毒品危害防制條例第4條第2項
製造、運輸、販賣第二級毒品者，處無期徒刑或7年以上有期徒
刑，得併科新臺幣1千萬元以下罰金。
附表一（購毒者：柯朝瀚）
編號 行為人 交易時間 交易地點 買受人          交  易  方  式 1（起訴書附表編號4） 廖勝益 109年5月16日晚間8時48分前不久 廖勝益住處（臺北市○○區○○街00巷00弄00號O樓）附近某處 柯朝瀚 廖勝益於109年5月16日晚間7時39分、8時16分、25分，持扣案SAMSUNG行動電話1支（含門號0000000000號SIM卡1張）與柯朝瀚（持用門號0000000000行動電話）聯繫買賣甲基安非他命事宜，雙方達成買賣合意。嗣於左列時間，柯朝瀚委託友人孔文隆前往左列地點，將價金新臺幣（下同）1千5百元交付廖勝益，廖勝益則將甲基安非他命1包交付孔文隆轉交柯朝瀚。  宣告刑及沒收  廖勝益販賣第二級毒品，累犯，處有期徒刑參年捌月。扣案SAMSUNG 行動電話壹支（含門號○○○○○○○○○○號SIM卡壹張）沒收，未扣案犯罪所得新臺幣壹仟伍佰元沒收，於全部或一部不能沒收或不宜執行沒收時，追徵其價額。    2（起訴書附表編號5） 廖勝益 109年5月23日晚間9時40分前不久 廖勝益上址住處附近某處 柯朝瀚 廖勝益於109年5月23日晚間8時27分、46分，持扣案SAMSUNG行動電話1支（含門號0000000000號SIM卡1張）與柯朝瀚（持用門號同上）聯繫買賣甲基安非他命事宜，雙方達成買賣合意。嗣於左列時間，柯朝瀚委託友人孔文隆前往左列地點，將價金1千3百元交付廖勝益，廖勝益則將甲基安非他命1包交付孔文隆轉交柯朝瀚。  宣告刑及沒收  廖勝益販賣第二級毒品，累犯，處有期徒刑參年捌月。扣案SAMSUNG 行動電話壹支（含門號○○○○○○○○○○號SIM卡壹張）沒收，未扣案犯罪所得新臺幣壹仟參佰元沒收，於全部或一部不能沒收或不宜執行沒收時，追徵其價額。    3（追加起訴書附表編號3） 廖勝益 109年6月14日下午3時45分後不久 廖勝益上址住處樓下（追加起訴書誤植為臺北市○○區○○路0段000號O樓詹賢真住處樓下） 柯朝瀚 廖勝益於109年6月14日下午3時4分、9分、18分、33分、38分、39分、45分，持扣案SAMSUNG行動電話1支（含門號0000000000號SIM卡1張）與柯朝瀚（持用門號同上）聯繫買賣甲基安非他命事宜，雙方達成買賣合意。嗣於左列時間，柯朝瀚前往左列地點，將價金2千元（追加起訴書誤植為1千5百元）交付廖勝益，廖勝益則將甲基安非他命1包交付柯朝瀚。  宣告刑及沒收  廖勝益販賣第二級毒品，累犯，處有期徒刑參年玖月。扣案SAMSUNG 行動電話壹支（含門號○○○○○○○○○○號SIM卡壹張）沒收，未扣案犯罪所得新臺幣貳仟元沒收，於全部或一部不能沒收或不宜執行沒收時，追徵其價額。    4（追加起訴書附表編號4） 廖勝益 109年6月27日中午12時4分後不久 廖勝益上址住處樓下（追加起訴書誤植為臺北市○○區○○路0段000號O樓詹賢真住處樓下） 柯朝瀚 廖勝益於109年6月27日上午10時23分、24分、中午12時4分，持扣案SAMSUNG行動電話1支（含門號0000000000號SIM卡1張）與柯朝瀚（持用門號同上）聯繫買賣甲基安非他命事宜，雙方達成買賣合意。嗣於左列時間，柯朝瀚前往左列地點，廖勝益將價值1千元之甲基安非他命1包交付柯朝瀚，惟柯朝瀚則先行支付價金5百元，餘款尚未給付。  宣告刑及沒收  廖勝益販賣第二級毒品，累犯，處有期徒刑參年柒月。扣案SAMSUNG 行動電話壹支（含門號○○○○○○○○○○號SIM卡壹張）沒收，未扣案犯罪所得新臺幣伍佰元沒收，於全部或一部不能沒收或不宜執行沒收時，追徵其價額。    
附表二（購毒者：詹賢真）
編號 行為人 交易時間 交易地點 買受人          交  易  方  式 1（起訴書附表編號1） 廖勝益 109年6月4日上午11時38分後不久 廖勝益上址住處附近巷子 詹賢真 廖勝益於109年6月4日上午11時15分、26分、31分、34分、38分，持扣案SAMSUNG行動電話1支（含門號0000000000號SIM卡1張）與詹賢真（持用門號0000000000行動電話）聯繫買賣甲基安非他命事宜，雙方達成買賣合意。嗣於左列時間，詹賢真前往左列地點，將價金2千元交付廖勝益，廖勝益則將甲基安非他命1包交付詹賢真。  宣告刑及沒收  廖勝益販賣第二級毒品，累犯，處有期徒刑參年玖月。扣案SAMSUNG 行動電話壹支（含門號○○○○○○○○○○號SIM卡壹張）沒收，未扣案犯罪所得新臺幣貳仟元沒收，於全部或一部不能沒收或不宜執行沒收時，追徵其價額。    2（追加起訴書附表編號1） 廖勝益 109年6月10日上午9時44分後不久 廖勝益上址住處樓下 詹賢真 廖勝益於109年6月10日上午9時44分，持扣案SAMSUNG行動電話1支（含門號0000000000號SIM卡1張）與詹賢真（持用門號同上）聯繫買賣甲基安非他命事宜，雙方達成買賣合意。嗣於左列時間，詹賢真前往左列地點，將價金1千5百元交付廖勝益，廖勝益則將甲基安非他命1包交付詹賢真。  宣告刑及沒收  廖勝益販賣第二級毒品，累犯，處有期徒刑參年捌月。扣案SAMSUNG 行動電話壹支（含門號○○○○○○○○○○號SIM卡壹張）沒收，未扣案犯罪所得新臺幣壹仟伍佰元沒收，於全部或一部不能沒收或不宜執行沒收時，追徵其價額。    3（起訴書附表編號2） 廖勝益 109年6月12日下午4時57分後不久 廖勝益上址住處樓下 詹賢真 廖勝益於109年6月12日上午10時45分、下午4時36分，持扣案SAMSUNG行動電話1支（含門號0000000000號SIM卡1張）與詹賢真（持用門號同上）聯繫買賣甲基安非他命事宜，雙方達成買賣合意。嗣於左列時間，詹賢真前往左列地點，將價金1千5百元交付廖勝益，廖勝益則將甲基安非他命1包交付詹賢真。  宣告刑及沒收  廖勝益販賣第二級毒品，累犯，處有期徒刑參年捌月。扣案SAMSUNG 行動電話壹支（含門號○○○○○○○○○○號SIM卡壹張）沒收，未扣案犯罪所得新臺幣壹仟伍佰元沒收，於全部或一部不能沒收或不宜執行沒收時，追徵其價額。    4（追加起訴書附表編號2） 廖勝益 109年6月28日上午9時36分後不久 廖勝益上址住處樓下 詹賢真 廖勝益於109年6月28日上午7時54分、8時11分、15分、26分、27分、30分、57分、9時19分、22分、36分，持扣案SAMSUNG行動電話1支（含門號0000000000號SIM卡1張）與詹賢真（持用門號同上）聯繫買賣甲基安非他命事宜，雙方達成買賣合意。嗣於左列時間，詹賢真前往左列地點，將價金2千元交付廖勝益，廖勝益則將甲基安非他命1包交付詹賢真。  宣告刑及沒收  廖勝益販賣第二級毒品，累犯，處有期徒刑參年玖月。扣案SAMSUNG 行動電話壹支（含門號○○○○○○○○○○號SIM卡壹張）沒收，未扣案犯罪所得新臺幣貳仟元沒收，於全部或一部不能沒收或不宜執行沒收時，追徵其價額。    5 （起訴書附表編號3） 廖勝益 109年7月5日凌晨1時47分後不久 臺北市○○區○○路0段000號O樓詹賢真住處樓下 詹賢真 廖勝益於109年7月4日晚間8時3分、翌（5）日凌晨0時52分、1時26分、47分，持扣案SAMSUNG行動電話1支（含門號0000000000號SIM卡1張）與詹賢真（持用門號同上）聯繫買賣甲基安非他命事宜，雙方達成買賣合意。嗣於左列時間，廖勝益前往左列地點，將甲基安非他命1包交付詹賢真，詹賢真則將價金1千5百元交付廖勝益。  宣告刑及沒收  廖勝益販賣第二級毒品，累犯，處有期徒刑參年捌月。扣案SAMSUNG 行動電話壹支（含門號○○○○○○○○○○號SIM卡壹張）沒收，未扣案犯罪所得新臺幣壹仟伍佰元沒收，於全部或一部不能沒收或不宜執行沒收時，追徵其價額。